臺灣高等法院刑事判決
109年度上訴字第667號
上  訴  人  
即  被  告  柯俊煌




選任辯護人  李典穎律師
上列上訴人即被告因毒品危害防制條例案件，不服臺灣新北地方
法院108年度訴字第62號，中華民國108年11月21日第一審判決（
起訴案號：臺灣新北地方檢察署107年度偵字第36743號；移送併
辦案號：臺灣新北地方檢察署108年度偵字第5424號），提起上
訴，本院判決如下：
    主  文
上訴駁回。
    事實及理由
一、本案經本院審理結果，認第一審以上訴人即被告甲○○係犯毒
    品危害防制條例第4條第1項之販賣第一級毒品罪，及同條例
    第4 條第2 項之販賣第二級毒品罪（共2罪），分別量處有
    期徒刑7年10月、2年、2年，定應執行刑為有期徒刑10年5月
    。並說明：扣案之0000000000號行動電話1支（含SIM卡）係
    被告於原判決附表編號1、2之毒品交易所用之物，應依毒品
    危害防制條例第19條第1項之規定宣告沒收；未扣案之00000
    00000號行動電話，則為被告於原判決附表編號3毒品交易所
    用之物，應依毒品危害防制條例第19條第1項、刑法第38條
    第4項之規定宣告沒收，於全部或一部不能沒收或不宜執行
    沒收時，追徵其價額；而被告各次犯罪所得新臺幣（下同）
    6,000元、1,000元、1,000元部分，亦未據扣案，應依刑法
    第38條之1 第1 項、第3 項規定宣告沒收，於全部或一部不
    能沒收或不宜執行沒收時，追徵其價額。經核原判決上開認
    事用法，均無不當，量刑及沒收之諭知亦屬妥適，應予維持
    ，並引用第一審判決書記載之事實、證據及理由（如附件所
    示）。
二、被告上訴意旨固以：伊已供出毒品上游洪啟棠、陳世揚供警
    方追查，應依毒品危害防制條例第17條第1項之規定，減輕
    其刑；且被告係在家中經濟與精神雙重壓力下始接觸毒品，
    家中未成年子女出生後，又歷經本案偵審程序，已決心戒毒
    ，原審雖依毒品危害防制條例第17條第2項、刑法第59條之
    規定減輕其刑，然定刑結果顯有過重，有違減刑意旨云云，
    指摘原判決不當。惟：
　㈠按毒品危害防制條例第17條第1 項規定：「犯第4 條至第8條
    、第10條或第11條之罪，供出毒品來源，因而查獲其他正犯
    或共犯者，減輕或免除其刑」。旨在鼓勵毒品下游者具體供
    出其上游供應人，俾進一步擴大查緝績效，揪出其他正犯或
    共犯，以確實防制毒品泛濫或更為擴散。所稱「查獲」，除
    指查獲該其他正犯或共犯外，並兼及被告所指其毒品來源其
    事。該所謂「毒品來源」，自指「與本案犯行相關毒品」從
    何而來之情形。倘被告供出之毒品上手與其所涉案件之毒品
    不具關聯性，既無助該案之追查，僅屬對該上手涉犯其他毒
    品犯罪之告發，要非就其所涉案件之毒品供出來源，自無上
    開減刑規定之適用（最高法院107年度台上字第3219號判決
    意旨參照）。查被告雖曾於警詢、原審供出是向綽號「棠哥
    」之洪啟棠、綽號「神豬」之陳世揚購買甲基安非他命（偵
    字第36743號卷第13至14頁，原審訴字卷第80頁），然洪啟
    棠、陳世揚經新北市政府警察局海山分局分別於108年3月18
    日、108年4月1日查緝到案，並移送由臺灣新北地方檢察署
    檢察官偵查，其中洪啟棠部分，係涉嫌於107年間至108年2
    月間販賣毒品海洛因、甲基安非他命予吳榮晃、周啟隆、陳
    今在、游順德等人，並未經查獲涉有販賣毒品予本案被告之
    犯行；而陳世揚部分，雖經本案被告指述涉嫌於107年10月
    至11月間販賣毒品，然陳世揚堅詞否認該販賣毒品犯行，本
    案被告亦證稱並未留存與陳世揚間之通訊軟體對話紀錄，檢
    察官偵查結果，認陳世揚犯罪嫌疑不足，而以108年偵字第1
    2748號為不起訴處分確定在案，有新北市政府警察局海山分
    局函所附刑事案件報告書、訊問筆錄、不起訴處分書在卷足
    憑（原審訴字卷第97至107、117至118頁，本院卷第303至30
    4頁）。且洪啟棠早於本案被告指述其犯毒品前，於107年6
    月間起即由臺灣新北地方法院核發通訊監察書，由新北市政
    府警察局海山分局實施通訊監察在案，亦有臺灣新北地方法
    院通訊監察書在卷可稽（本院卷第243至261頁），益徵洪啟
    棠所涉上開販賣毒品犯行，與本案被告之供出上源無關。是
    被告雖供述毒品來源，然並未因而查獲有關其本案毒品來源
    者之販賣或轉讓毒品犯行甚明。雖辯護人主張陳世揚部分係
    因檢察官偵查怠惰始無法查獲云云，然觀之被告固於警詢時
    提供陳世揚所使用之0000000000號行動電話，然於偵訊時即
    供稱陳世揚有換過電話號碼（本院卷第304頁），核與陳世
    揚於警詢時供稱並無持用0000000000號行動電話之情相符（
    本院卷第287頁），實已無從續為偵查，且檢察官為不起訴
    處分後，依職權送請再議，由臺灣高等檢察署認原不起訴處
    分並無不當而駁回再議，亦有該署處分書在卷足憑（本院卷
    第308頁），辯護人空言指摘檢察官之不起訴處分不當，乃
    與卷證資料不符。依照上開說明，被告並不符合上述「供出
    毒品來源，『因而』查獲其他正犯或共犯」之情形，無從依毒
    品危害防制條例第17條第1 項規定減輕或免除其刑。
　㈡被告雖主張原審量刑過重云云，然按刑罰之量定，為法院之
    職權，倘法院已審酌刑法第57條各款所列情狀，而所量定之
    刑並未逾越法定刑範圍，亦無顯然失當情形，自不得任意指
    為違法。查被告所犯各罪，分別為毒品危害防制條例第4條
    第1項、第2項，最輕法定本刑為無期徒刑及7年以上有期徒
    刑，原審依同條例第17條第1項之規定減輕其刑後，認有情
    輕法重之狀況，再依刑法第59條之規定酌減其刑，敘明係審
    酌被告之販賣毒品對象僅3人、各次販出數量不多等，與被
    告坦承犯行之犯後態度，及素行、智識程度、家庭生活經濟
    狀況等一切情狀，就被告所犯販賣第一級毒品罪部分予以量
    處有期徒刑7年10月，就所犯販賣第二級毒品罪（共2罪）部
    分則均予量處有期徒刑2年，核其刑罰裁量權之行使，既未
    逾越法定刑範圍，亦無顯然失當情形。且原判決依刑法第51
    條第5款之規定，以宣告各刑中之最長期（即有期徒刑7年10
    月）為下限，各刑合併之刑期（即有期徒刑11年10月）為上
    限，資為量刑裁量權之外部界限而為裁量，且所定應執行刑
    有期徒刑10年5月，經核亦無違反比例原則、平等原則、責
    罰相當原則、重複評價禁止原則等裁量權之內部抽象價值所
    要求之原則。被告徒憑提出毛髮檢驗結果及在職證明等9項
    附件（見本院卷第351至369頁），均無從使本院認原審量刑
    及定應執行刑之裁量有失當情形，自不足取。
三、綜上所述，被告仍執前詞提起上訴，為無理由，應予駁回。
據上論斷，應依刑事訴訟法第368條、第373條，判決如主文。
本案經檢察官林建良提起公訴，被告上訴，經檢察官洪威華到庭
執行職務。
中　　華　　民　　國　　109 　年　　6 　　月　　16　　日
                  刑事第二十二庭審判長法　官  洪于智
                                      法　官  陳銘壎
                                      法　官  汪怡君
以上正本證明與原本無異。
如不服本判決，應於收受送達後20日內向本院提出上訴書狀，其
未敘述上訴之理由者並得於提起上訴後20日內向本院補提理由書
（均須按他造當事人之人數附繕本）「切勿逕送上級法院」。
                                      書記官  賴怡孜
中　　華　　民　　國　　109 　年　　6 　　月　　19　　日
【附件】
臺灣新北地方法院刑事判決
                                       108年度訴字第62號
公　訴　人　臺灣新北地方檢察署檢察官
被　　　告　甲○○　男　37歲（民國00年00月0日生）
                    身分證統一編號：Z000000000號
                    住○○市○○區○○路0段000巷000號
                    居桃園市○○區○○○街00巷0 號2 樓
                      802 室
指定辯護人　本院公設辯護人彭宏東
上列被告因違反毒品危害防制條例案件，經檢察官提起公訴（10
7 年度偵字第36743 號）及移送併辦（108 年度偵字第5424號）
，本院判決如下：
    主  文
甲○○所犯之罪、宣告刑及沒收各如附表「罪刑」及「沒收」欄
所示。應執行有期徒刑拾年伍月。
    事  實
一、甲○○明知海洛因、甲基安非他命分別為毒品危害防制條例第
    2 條第2 項第1 款、第2 款明定之第一級、第二級毒品，不
    得販賣，竟仍基於販賣第一級、第二級毒品以牟利之犯意，
    先後於如附表所示之時間，以其行動電話門號0000000000號
    或0000000000號與欲購買毒品之胡志謀（使用行動電話門號
    0000000000號）、高典煒（使用行動電話門號0000000000號
    ）、蔡家富（使用行動電話門號0000000000號）聯繫，達成
    買賣第一級毒品海洛因或第二級毒品甲基安非他命之交易合
    意後，遂按如附表所示之時間、地點、方式進行交易。嗣經
    警實施通訊監察，並於107 年11月14日12時許，在桃園市○○
    區○○路00號執行拘提甲○○，當場查獲並扣得其所有、供聯繫
    販毒所用之行動電話1 支（含0000000000門號SIM卡1 張）
    ；另在其桃園市○○區○○○街00巷0 號2 樓802室居所內，經其
    同意搜索而扣得吸食器1 組（甲○○涉犯施用毒品罪嫌部分，
    由檢察官另案偵辦）。
二、案經新北市政府警察局海山分局（下稱海山分局）報告臺灣
    新北地方檢察署（下稱新北地檢署）檢察官偵查起訴及移送
    併辦審理。
    理  由
壹、程序部分：
一、按被告以外之人於審判外之言詞或書面陳述，除法律有規定
    者外，不得作為證據，刑事訴訟法第159 條第1 項定有明文
    。又被告以外之人於審判外之陳述，雖不符刑事訴訟法第15
    9 條之1 至第159 條之4 之規定，而經當事人於審判程序同
    意作為證據，法院審酌該言詞陳述或書面陳述作成時之情況
    ，認為適當者，亦得為證據；當事人、代理人或辯護人於法
    院調查證據時，知有同法第159 條第1 項不得為證據之情形
    ，而未於言詞辯論終結前聲明異議者，視為有前項之同意，
    刑事訴訟法第159 條之5 規定甚明，且其適用並不以「不符
    前四條之規定」為要件（最高法院104 年度第3 次刑事庭會
    議決議意旨參照）。查本案認定事實所引用被告甲○○以外之
    人於審判外之言詞或書面陳述，雖屬傳聞證據，惟檢察官、
    被告、辯護人於言詞辯論終結前，均未主張有刑事訴訟法第
    159 條第1 項不得為證據之情形，本院審酌此等證據作成時
    之情況，並無違法不當及證明力明顯過低之瑕疵，認以之作
    為證據應屬適當，而認該等證據資料皆有證據能力。
二、至於本院所引之非供述證據部分，經查並非違法取得，亦無
    依法應排除其證據能力之情形，應有證據能力。
貳、實體部分：
一、認定犯罪事實所憑之證據及理由：
（一）上開犯罪事實，業據被告於警詢、偵訊、本院訊問、準備
      、審理程序中坦承不諱（見107 年度偵字第36743 號卷【
      下稱偵卷】第8 至13、15、218 至220 、234 、235 頁，
      108 年度訴字第62號卷【下稱本院卷】第79、173 頁），
      核與證人即買家胡志謀、高典煒、蔡家富於警詢、偵訊中
      之證述大致相符（見附表「證據」欄），復有其他相關證
      據在卷可佐（見附表「證據」欄），足認被告上開自白與
      事實相符。
（二）查被告於本院訊問程序中承認其於本案3 次販賣毒品犯行
      ，分別可獲利新臺幣（下同）2,000 元（附表編號1 部分
      ）、500 元（附表編號2 部分）、200 元（附表編號3 部
      分）（見偵卷第234 頁），顯見被告本件犯行，確係出於
      營利之意圖無疑。
（三）綜上所述，本案事證明確，被告犯行均堪認定，皆應依法
      論科。
二、論罪科刑：
（一）論罪：核被告如附表編號1 所示之行為，係犯毒品危害防
      制條例第4 條第1 項之販賣第一級毒品罪；被告如附表編
      號2 、3 所示之行為，均係犯毒品危害防制條例第4 條第
      2 項之販賣第二級毒品罪。被告販賣前持有、意圖販賣而
      持有毒品之低度行為，應為販賣毒品之高度行為所吸收，
      均不另論罪。又被告所犯上開3 罪間，犯意各別，行為互
      殊，應予分論併罰。
（二）本案不符供出毒品來源因而查獲其他正犯或共犯之要件：
      被告雖曾於警詢、準備程序中指稱本案毒品來源為洪啟棠
      、陳世揚，惟洪啟棠於本案案發後雖因販賣毒品案件經本
      院以108 年度訴字第261 號判決判處罪刑，然其案情與本
      案被告之供述無關，又查無洪啟棠因本案被告之供述而經
      查獲起訴之案件；而被告供出陳世揚販賣毒品部分，則業
      經新北地檢署檢察官以108 年度偵字第12748 號為不起訴
      處分確定在案，有該判決、不起訴處分書及臺灣高等檢察
      署108 年度上職議字第6928號處分書、法務部檢察書類查
      詢系統查詢結果附卷可考，是縱被告向警供出洪啟棠、陳
      世揚，然因檢警未能實際查獲相關犯罪事證，與毒品危害
      防制條例第17條第1 項「查獲其他正犯或共犯」之要件不
      合，自無依該規定減刑之餘地。
（三）本案各次犯罪皆有偵審自白減刑規定之適用：按犯毒品危
      害防制條例第4 條至第8 條之罪於偵查及審判中均自白者
      ，減輕其刑，同條例第17條第2 項定有明文。查被告於偵
      查及審判中均自白本案各次犯罪，俱如前述，均應依毒品
      危害防制條例第17條第2 項之規定減輕其刑。
（四）本案各次犯罪皆有刑法第59條酌量減刑規定之適用：按法
      院於面對不分犯罪情節如何，概以重刑為法定刑者，於有
      情輕法重之情形時，在裁判時本有刑法第59條酌量減輕其
      刑規定之適用，以避免過嚴之刑罰（司法院大法官釋字第
      263 號解釋意旨參照），亦即法院為避免刑罰過於嚴苛，
      於情輕法重之情況下，應合目的性裁量而有適用刑法第59
      條酌量減輕被告刑度之義務。另毒品危害防制條例第4 條
      第1 項、第2 項之販賣第1 級、第二級毒品罪，法定最低
      本刑分別為無期徒刑、7 年有期徒刑，刑度均甚重，然同
      為販賣毒品之人，其原因動機不一，犯罪情節未必盡同，
      或有大盤毒梟者，亦有中、小盤之分，甚或僅止於吸毒者
      友儕間為求互通有無之情形亦所在多有，其販賣行為所造
      成危害社會之程度自屬有異，法律科處此類犯罪，所設之
      法定最低本刑卻不可謂不重。為達懲儆被告，並可達防衛
      社會之目的者，自可依客觀之犯行與主觀之惡性二者加以
      考量其情狀，是否有可憫恕之處，適用刑法第59條之規定
      酌量減輕其刑，期使個案裁判之量刑，能斟酌至當，符合
      比例原則。本院考量被告於本案所涉販賣毒品之次數僅3 
      次，對象僅3 人，數量、對價非鉅，且犯後於偵審中均坦
      承犯行，衡其所為，尚非重大惡極，相較於大量販賣毒品
      之真正毒梟而言，其對社會秩序與國民健康之危害，顯然
      不成比例，縱使依前開毒品危害防制條例第17條第2項偵
      審自白規定減輕其刑後，就販賣第一級、第二級毒品犯行
      最低刑度仍分別為有期徒刑15年以上、3 年6 月以上，未
      免過苛，且無從與大量販毒之惡行區別，是本院認被告本
      案所犯之罪，若科以最輕刑度，仍屬過重，在客觀上足以
      引起一般人之同情，爰依刑法第59條之規定，就被告所犯
      之3 罪均予以酌量減輕其刑，並遞減之。
（五）量刑：爰審酌被告本案販賣毒品之數量不多、對象僅3 人
      ，於偵審中均坦承犯行之犯後態度，多次故意犯罪之前科
      素行，自陳高職肄業之智識程度，現擔任科技公司派遣作
      業員，小康之家庭經濟狀況，已婚，與父、母、配偶、1 
      幼子同住之生活狀況等一切情狀，分別量處如主文所示之
      刑，並定其應執行刑。
三、沒收：
（一）扣案如附表編號1 至3 所示之行動電話1 支，確係被告用
      以與買家胡志謀、高典煒、蔡家富聯絡本案毒品交易之工
      具，所含0000000000門號SIM 卡1 張亦係用以與買家胡志
      謀、高典煒作上述聯絡，業據被告於警詢、偵訊中供述明
      確（見偵卷第8 至12、218 、219 頁），且有通訊監察譯
      文在卷可按（見偵卷第17、19頁），應依毒品危害防制條
      例第19條第1 項之規定，不問屬於犯罪行為人與否，於被
      告相關犯行部分均宣告沒收之。未扣案之0000000000門號
      SI M卡1 張，則係被告原安裝於行動電話用以與買家蔡家
      富作上述聯絡，屬預付卡，亦經被告於警詢、偵訊中供述
      明確（見偵卷第12、219 、220 頁），且有通訊監察譯文
      在卷可按（見偵卷第21頁），應依毒品危害防制條例第19
      條第1 項之規定，於被告相關犯行部分宣告沒收，並依刑
      法第38條第4 項規定，於全部或一部不能沒收或不宜執行
      沒收時，追徵其價額。
（二）被告犯本案販賣毒品各罪所分別取得之價金6,000 元、1,
      000 元、1,000 元，係被告實際獲得之犯罪所得，雖未經
      扣案，仍應依刑法第38條之1 第1 項前段、第3 項之規定
      於被告相關犯行部分均宣告沒收，並諭知於全部或一部不
      能沒收或不宜執行沒收時，追徵其價額。
（三）至於扣案吸食器1 組（見偵卷第83、99頁），卷內並無證
      據顯示與被告本案販賣毒品犯行有關，又無證據足認係違
      禁物或須義務沒收之物，爰不於本案宣告沒收。
四、移送併辦事實同一：新北地檢署檢察官以108 年度偵字第54
    24號移送併辦意旨書移送併辦之事實，與本案被告經起訴如
    事實欄一暨附表所示全部犯行，為同一事實，併予敘明。
據上論斷，應依刑事訴訟法第299 條第1 項前段，毒品危害防制
條例第4 條第1 項、第2 項、第17條第2 項、第19條第1 項，刑
法第11條、第59條、第51條第5 款、第38條第4 項、第38條之1
第1 項前段、第3 項，判決如主文。
本案由檢察官林建良提起公訴及移送併辦，經檢察官余怡寬、黃
正綱到庭執行職務。
中　　華　　民　　國　108 　　年　　11　　月　　21　　日
                  刑事第十三庭  審判長法  官　劉景宜 
                                      法  官　陳柏榮 
                                      法  官　吳欣哲 
以上正本證明與原本無異。
如不服本判決，應於判決送達後10日內敘明上訴理由，向本院提
出上訴狀（應附繕本），上訴於臺灣高等法院。其未敘述上訴理
由者，應於上訴期間屆滿後20日內向本院補提理由書「切勿逕送
上級法院」。
                                      書記官　林翠茹
中　　華　　民　　國　108 　　年　　11　　月　　21　　日
附錄本案論罪科刑法條全文：
毒品危害防制條例第4 條
製造、運輸、販賣第一級毒品者，處死刑或無期徒刑；處無期徒
刑者，得併科新臺幣二千萬元以下罰金。
製造、運輸、販賣第二級毒品者，處無期徒刑或七年以上有期徒
刑，得併科新臺幣一千萬元以下罰金。
製造、運輸、販賣第三級毒品者，處七年以上有期徒刑，得併科
新臺幣七百萬元以下罰金。
製造、運輸、販賣第四級毒品者，處五年以上十二年以下有期徒
刑，得併科新臺幣三百萬元以下罰金。
製造、運輸、販賣專供製造或施用毒品之器具者，處一年以上七
年以下有期徒刑，得併科新臺幣一百萬元以下罰金。
前五項之未遂犯罰之。